【裁判字號】    97,台上,3111
【裁判日期】    970703
【裁判案由】    違反毒品危害防制條例
【裁判全文】
最高法院刑事判決            九十七年度台上字第三一一一號
上  訴  人  台灣高等法院檢察署檢察官
被      告  甲○○
上列上訴人因被告違反毒品危害防制條例案件，不服台灣高等法
院中華民國九十七年五月十六日第二審判決（九十七年度上訴字
第八七六號，起訴案號：台灣桃園地方法院檢察署九十六年度偵
字第一五三五七號），提起上訴，本院判決如下：
    主  文
原判決撤銷，發回台灣高等法院。
    理  由
本件原判決撤銷第一審關於被告販賣第一級毒品、販賣第二級毒
品（二罪）部分之科刑判決，改判論被告以轉讓第一級毒品罪，
處有期徒刑二年；轉讓第二級毒品二罪，各處有期徒刑一年八月
，及分別為相關沒收之諭知；並就上開三罪之主刑部分，定其應
執行刑為有期徒刑四年。固非無見。
惟查：一、毒品之販賣行為，係以營利之意思而販入或賣出毒品
，有一於此即足構成。倘於有償讓與他人之初，係基於營利之意
思，並已著手實行，而因故無法高於購入原價出售，最後不得不
以原價或低於原價讓與他人時，仍屬販賣行為。僅始終無營利之
意思，以原價或低於原價有償讓與他人，方難謂為販賣行為，而
得以轉讓毒品罪論處。原判決事實認定，被告將其購入供己施用
之第二級毒品安非他命，轉讓予徐徽鍵施用，二次各得款新台幣
（下同）一千元，另將以注射針筒盛裝價值五百元之第一級毒品
海洛因，轉讓予張雲鵬施用而同意張雲鵬賒帳，所為分別成立毒
品危害防制條例第八條第二項之轉讓第二級毒品罪，及同條第一
項之轉讓第一級毒品罪等情。然被告分別有償交付安非他命、海
洛因予徐徽鍵、張雲鵬，供其二人施用，其中且向徐徽鍵收得款
項，如何均非基於營利之意思所為，原判決並未敘明認定之依據
及理由，自嫌理由不備。二、有罪之判決，其所認定之事實及所
記載之證據、理由，必須與卷內之證據相適合，否則即屬證據上
之理由矛盾。證人徐徽鍵、張雲鵬於警詢或偵查中之證述，均係
指稱其等分別向被告購買毒品安非他命或海洛因等情，原判決理
由竟謂被告轉讓毒品予徐徽鍵、張雲鵬之事實，業據徐徽鍵於警
詢及張雲鵬於警詢及偵查中證述明確等語，其所認定之事實與所
引用之卷內證據資料不相適合（見原判決第三、四頁）；又原判
決既認張雲鵬於偵查中經具結後向檢察官所為之陳述，並非檢察
官非法取供而得，且無顯不可信之情況，應得作為證據，及張雲
鵬並無設詞構陷被告之必要，「堪信其於警詢及偵查中之陳述應
與事實相符」，且張雲鵬於第一審所稱：其於台茂購物中心附近
向被告所取得之海洛因，係被告所無償提供等語並非屬實等情（
見原判決第三至五頁），似係認定張雲鵬雖於第一審供稱被告無
償提供毒品等語，應以其於警詢及偵查中所供向被告購買毒品，
較為可信，此與原判決所認定被告係轉讓毒品之事實，顯相扞格
，自非適合為認定被告轉讓毒品事實之論據；被告始終否認有販
賣或轉讓安非他命予徐徽鍵之情事，且於檢察官訊問時供稱：伊
係與徐徽鍵合資購買安非他命，之前徐徽鍵寄放安非他命在伊處
，故可取用等語（見同上偵查卷第九三、九八頁，第一審卷第一
九、二０頁，原審卷第六三頁反面），原判決理由卻謂被告坦承
轉讓安非他命之事實云云（見原判決第三頁），亦與卷內訴訟資
料不符。凡此，自俱有理由矛盾之違誤。檢察官上訴意旨執以指
摘，為有理由，應認原判決有撤銷發回更審之原因。
據上論結，應依刑事訴訟法第三百九十七條、第四百零一條，判
決如主文。
中    華    民    國  九十七  年    七    月    三    日
                      最高法院刑事第十庭
                          審判長法官  邵  燕  玲
                                法官  李  伯  道
                                法官  孫  增  同
                                法官  吳      燦
                                法官  李  英  勇
      本件正本證明與原本無異
                                      書  記  官
中    華    民    國  九十七  年    七    月    八    日
                                                   Ｒ


司法院資訊處製作；財團法人民間司法改革基金會備份。
